---
title: "Análise de dados - Online_Retail_List_for_RFM"
output: 
  html_document: 
  theme: cosmo
---

```{r setup, include=FALSE}
knitr::opts_chunk$set(echo = TRUE, warning = FALSE, message = FALSE)
```

```{r include = FALSE}
# install.packages("plotly")

# Carrega pacotes
library(plotly)
library(tidyverse)
library(lubridate)
library(skimr)
library(knitr)
```

```{r}
dadosOriginais <- read_delim(
  file = "https://www.ufrgs.br/wiki-r/images/0/06/Online_Retail_List_for_RFM.csv",
  delim = ";"
) %>% 
  rename(
    Customer = `Customer ID`
  ) %>% 
  mutate(
    Ano = InvoiceDate %>% 
      year(),
    Periodo = InvoiceDate %>% 
      str_sub(
        start = 1L,
        end = 7L
      ),
    ValorTotal = (Quantity * Price)
  ) %>% 
  filter(
    Periodo != max(Periodo)
  ) %>% 
  mutate(
    Periodo = Periodo %>% 
      factor(
        ordered = TRUE
      )
  )
```

## Análise descritiva

```{r}
dadosOriginais %>% 
  skim()
```

## Faturamento por ano

```{r}
dadosGrafico <- dadosOriginais %>% 
  group_by(Ano) %>% 
  summarise(
    Total = sum(ValorTotal)
  ) %>% 
  ungroup() %>% 
  arrange(Ano)

dadosGrafico %>% 
  kable()
```

Problema dos dados. As datas iniciam em 2009-12-01 e a ultima data é em 2011-11-30. Ou seja, não é possível sumarizar por ano. Contudo, são dois anos, conforme segue:

* 2009-12-01 até 2010-11-30: 1º ciclo
* 2010-12-01 até 2011-11-30: 2º ciclo

## Faturamento por ano - Corrigido

```{r}
dadosGrafico <- dadosOriginais %>% 
  mutate(
    Ciclo = case_when(
      (InvoiceDate >= "2009-12-01") & (InvoiceDate <= "2010-11-30") ~ "1º ciclo",
      (InvoiceDate >= "2010-12-01") & (InvoiceDate <= "2011-11-30") ~ "2º ciclo"
    )
  ) %>% 
  group_by(Ciclo) %>% 
  summarise(
    Total = sum(ValorTotal)
  ) %>% 
  ungroup() %>% 
  arrange(Ciclo)

dadosGrafico %>% 
  kable()
```

## Faturamento por ciclo - Corrigido - Gráfico barras

```{r}
dadosGrafico %>% 
  plot_ly(
    x = ~Ciclo,
    y = ~Total,
    type = "bar"
  )
```

## Faturamento por ciclo - Corrigido - Gráfico linhas

```{r}
dadosGrafico %>% 
  plot_ly(
    x = ~Ciclo,
    y = ~Total,
    type = "scatter",
    mode = "lines"
  )
```


## Faturamento por ciclo - Percentual

```{r}
dadosGrafico <- dadosOriginais %>% 
  mutate(
    Ciclo = case_when(
      (InvoiceDate >= "2009-12-01") & (InvoiceDate <= "2010-11-30") ~ "1º ciclo",
      (InvoiceDate >= "2010-12-01") & (InvoiceDate <= "2011-11-30") ~ "2º ciclo"
    )
  ) %>% 
  group_by(Ciclo) %>% 
  summarise(
    Total = sum(ValorTotal)
  ) %>% 
  ungroup() %>% 
  arrange(Ciclo) %>% 
  mutate(
    GanhoFaturamento = ((Total / lag(Total)) - 1) * 100
  ) %>% 
  filter(
    !is.na(GanhoFaturamento)
  )

dadosGrafico %>% 
  kable()
```

O `r ifelse(dadosGrafico$GanhoFaturamento > 1, "ganho", "perda")` de faturamento foi de `r round(dadosGrafico$GanhoFaturamento, 2)`%.

## Faturamento por mês

```{r}
dadosGrafico <- dadosOriginais %>% 
  group_by(Periodo) %>% 
  summarise(
    Total = sum(ValorTotal)
  ) %>% 
  ungroup() %>% 
  arrange(Periodo)

dadosGrafico %>% 
  kable()
```

## Faturamento por mês - linhas

```{r}
dadosGrafico %>% 
  plot_ly(
    x = ~Periodo,
    y = ~Total,
    type = "scatter",
    mode = "lines"
  )
```

## Preço médio por mês

```{r}
dadosGrafico <- dadosOriginais %>% 
  group_by(Periodo) %>% 
  summarise(
    Media = mean(ValorTotal)
  ) %>% 
  ungroup() %>% 
  arrange(Periodo)

dadosGrafico %>% 
  kable()
```

## Preço médio por mês - linhas

```{r}
dadosGrafico %>% 
  plot_ly(
    x = ~Periodo,
    y = ~Media,
    type = "scatter",
    mode = "lines"
  )
```


## Total faturamento por mês sem outliers e devolucoes

```{r}
dadosGrafico <- dadosOriginais %>% 
  mutate(
    Devolucao = str_extract(Invoice, "[:alpha:]"),
    Devolucao = (Devolucao == "C")
  ) %>%
  filter(
    ValorTotal >= quantile(ValorTotal, 0.01),
    ValorTotal <= quantile(ValorTotal, 0.99),
    is.na(Devolucao)
  ) %>% 
  group_by(Periodo) %>% 
  summarise(
    Media = mean(ValorTotal)
  ) %>% 
  ungroup() %>% 
  arrange(Periodo)

dadosGrafico %>% 
  kable()
```

## Preço médio por mês - linhas

```{r}
dadosGrafico %>% 
  plot_ly(
    x = ~Periodo,
    y = ~Media,
    type = "scatter",
    mode = "lines"
  )
```

## Total faturamento por país sem outliers e devoluções

```{r}
dadosGrafico <- dadosOriginais %>% 
  mutate(
    Devolucao = str_extract(Invoice, "[:alpha:]"),
    Devolucao = (Devolucao == "C")
  ) %>%
  filter(
    ValorTotal >= quantile(ValorTotal, 0.01),
    ValorTotal <= quantile(ValorTotal, 0.99),
    is.na(Devolucao)
  ) %>% 
  group_by(Country) %>% 
  summarise(
    Total = sum(ValorTotal)
  ) %>% 
  ungroup() %>% 
  arrange(desc(Total)) %>% 
  mutate(
    Perc = round((Total / sum(Total) * 100), 2),
    PercAcum = cumsum(Perc)
  )

dadosGrafico %>% 
  kable()
```

## Total faturamento por país sem outliers e devoluções - sem o United Kingdom	

```{r}
dadosGrafico <- dadosOriginais %>% 
  filter(
    (Country != "United Kingdom")
  ) %>% 
  mutate(
    Devolucao = str_extract(Invoice, "[:alpha:]"),
    Devolucao = (Devolucao == "C")
  ) %>%
  filter(
    ValorTotal >= quantile(ValorTotal, 0.01),
    ValorTotal <= quantile(ValorTotal, 0.99),
    is.na(Devolucao)
  ) %>% 
  group_by(Country) %>% 
  summarise(
    Total = sum(ValorTotal)
  ) %>% 
  ungroup() %>% 
  arrange(desc(Total)) %>% 
  mutate(
    Country = fct_reorder(
      .f = Country,
      .x = desc(Total)
    ),
    Perc = round((Total / sum(Total) * 100), 2),
    PercAcum = cumsum(Perc),
    PercQtdPaises = (row_number() / n() * 100)
  )

dadosGrafico %>% 
  kable()
```

## Gráfico pareto 

Total faturamento por país sem outliers e devoluções - sem o United Kingdom	

```{r}
dadosGrafico %>% 
  ggplot() +
  geom_bar(
    aes(
      x = Country,
      y = Perc
    ),
    stat = "identity"
  ) +
  geom_line(
    aes(
      x = Country,
      y = PercAcum,
      group = ""
    )
  ) +
  geom_point(
    aes(
      x = Country,
      y = PercAcum,
      group = ""
    )
  ) +
  theme(
    axis.text.x = element_text(
      angle = 90,
      hjust = 1
    )
  ) +
  scale_y_continuous(
    n.breaks = 10
  )
```

