---
title: "Estatísticas Descritivas"
output: 
  html_document: 
    theme: cosmo
    toc: yes
    toc_depth: 4
editor_options: 
  markdown: 
    wrap: 72
---

```{r setup, include=FALSE}
knitr::opts_chunk$set(
	echo = TRUE,
	message = FALSE,
	warning = FALSE
)
```

### Recomendações

<https://www.ufrgs.br/wiki-r/index.php?title=Manipulando_Dados_com_dplyr_e_tidyr>

<https://r-graph-gallery.com/all-graphs.html>

<https://www.kaggle.com/code/chebotinaa/a-b-testing-of-fast-food-marketing-campaign>

### Carrega pacotes de trabalho e arquivo de dados

```{r}
# Instala os pacotes
#install.packages("tidyverse")
#install.packages("knitr")
#install.packages("ggplot2")
#install.packages("skimr")

library(tidyverse)
library(knitr)
library(skimr)
library(ggplot2)

# Carrega o arquivo csv
dados <- read_csv(
  file = "https://www.ufrgs.br/wiki-r/images/6/6d/WA_Marketing-Campaign.csv"
)
```

### Visualizar os primeiros registros

```{r}
# Visualizar os primeiros registros
dados %>% 
  head(10) %>% 
  kable()
```

### Sumarizar base de dados

### Sumarização básica

```{r}
# Sumariza os dados
dados %>%
  summary()
```

### Sumarização automatica (skimr)

```{r}
library(skimr)

dados %>%
  group_by(MarketSize) %>% 
  skim()
```

### Sumarizações por medida e variavel

```{r}
dados %>% 
  summarise(
    Minimo_AgeOfStore = min(AgeOfStore),
    Quantil_25 = quantile(AgeOfStore, 0.25),
    Media_AgeOfStore = mean(AgeOfStore),
    Mediana_AgeOfStore = median(AgeOfStore),
    Quantil_75 = quantile(AgeOfStore, 0.75),
    Maximo_AgeOfStore = max(AgeOfStore),
    DesvioPadrao_AgeOfStore = sd(AgeOfStore),
    PercCoeficienteVariacao_AgeOfStore = DesvioPadrao_AgeOfStore / Media_AgeOfStore * 100
  ) %>% 
  mutate_all(round, 2) %>% 
  kable()
```

### Frequência

```{r}
dados %>% 
  count(AgeOfStore, name = "Frequencia") %>% 
  arrange(desc(Frequencia)) %>% 
  mutate(
    Percentual = round(Frequencia / sum(Frequencia) * 100, 2),
    FrequenciaAcumulada = cumsum(Frequencia),
    PercentualAcumulado = cumsum(Percentual)
  )  %>% 
  kable()

```

### Frequência acumulada

```{r}
dados %>% 
  count(AgeOfStore, name = "Frequencia", sort = TRUE) %>% 
  mutate(
    Percentual = round(Frequencia / sum(Frequencia) * 100, 2),
    FrequenciaAcumulado = cumsum(Frequencia),
    PercentualAcumulado = cumsum(Percentual)
  ) %>% 
  kable()
```

### Gráfico de barras

```{r}
dados %>% 
  count(AgeOfStore, name = "Frequencia") %>% 
  arrange(AgeOfStore) %>% 
  mutate(
    Percentual = round(Frequencia / sum(Frequencia) * 100, 2),
    PercentualAcumulado = cumsum(Percentual)
  ) %>% 
  ggplot() +
  geom_bar(
    aes(
      x = AgeOfStore,
      y = Percentual
    ),
    stat = "identity"
  )
```

### Gráfico de Pareto

```{r}
dados %>% 
  count(AgeOfStore, name = "Frequencia", sort = TRUE) %>% 
  mutate(
    AgeOfStore = factor(
      x = AgeOfStore,
      levels = unique(AgeOfStore)
    ),
    Percentual = round(Frequencia / sum(Frequencia) * 100, 2),
    PercentualAcumulado = cumsum(Percentual)
  ) %>% 
  ggplot() +
  geom_bar(
    aes(
      x = AgeOfStore,
      y = Percentual
    ),
    stat = "identity"
  ) + 
  geom_line(
    aes(
      x = AgeOfStore,
      y = PercentualAcumulado,
      group = ""
    )
  ) +
  geom_point(
    aes(
      x = AgeOfStore,
      y = PercentualAcumulado
    )
  )
```

### Histograma

```{r}
dados %>% 
  ggplot() +
  geom_histogram(
    aes(
      x = AgeOfStore
    ),
    stat = "count"
  )
```

### Gráfico de Pizza

```{r}
dados %>% 
  count(AgeOfStore, name = "Frequencia", sort = TRUE) %>% 
  mutate(
    Percentual = round(Frequencia / sum(Frequencia) * 100, 2),
    PercAcumulado = cumsum(Percentual),
    AgeOfStore = ifelse(
      test = (PercAcumulado <= 70),
      yes = AgeOfStore,
      no = "Outros"
    ) %>% 
      factor()
  ) %>% 
  ggplot() +
  geom_bar(
    aes(
      x = "",
      y = Percentual,
      fill = AgeOfStore
    ),
    stat = "identity",
    width = 1
  ) +
  coord_polar("y", start = 0)
```

### Boxplot

#### AgeOfStore

```{r}
dados %>% 
  ggplot() +
  geom_boxplot(
    aes(
      y = AgeOfStore
    )
  )
```

#### SalesInThousands

```{r}
dados %>% 
  ggplot() +
  geom_boxplot(
    aes(
      y = SalesInThousands
    )
  )
```

### Descritiva por agrupamento

### Boxplot com diferentes grupos

```{r}
dados %>% 
  ggplot() +
  geom_boxplot(
    aes(
      y = AgeOfStore
    )
  ) +
  facet_wrap(
    facets = ~Promotion
  ) +
  ggtitle(
    label = "Age of Store por Promotion"
  )
```

```{r}
dados %>% 
  ggplot() +
  geom_boxplot(
    aes(
      y = SalesInThousands
    )
  ) +
  facet_wrap(
    facets = ~Promotion
  ) +
  ggtitle(
    label = "Sales in Thousands por Promotion"
  )
```

### Quantidade de promoções distintas por loja

```{r}
dados %>% 
  group_by(LocationID) %>% 
  summarise(
    QtdDistintasPromocoes = n_distinct(Promotion)
  ) %>% 
  ungroup() %>% 
  arrange(desc(QtdDistintasPromocoes)) %>% 
  kable()
```

### Quantidade de promoções por Market Size

```{r}
dados %>% 
  count(MarketSize, sort = TRUE, name = "QtdPromocoes") %>% 
  kable()
```

### Quantidade de tipos de promoção para cada Market Size

```{r}
dados %>% 
  count(MarketSize, Promotion, sort = TRUE, name = "Qtd") %>% 
  kable()
```

### Gráfico quantidade de tipos de promoção para cada Market Size

```{r}
dados %>% 
  count(MarketSize, Promotion, sort = TRUE, name = "Qtd") %>% 
  ggplot(
    aes(
      x = Promotion, 
      y = Qtd, 
      fill = MarketSize
    )
  ) +
  geom_bar(
    width = 0.5, 
    stat = "identity", 
    position = "stack"
  ) +
  ylab(
    label = "Quantidade"
  ) +
  xlab(
    label = "Promotion"
  ) +
  ggtitle(
    label = "Market sizes across different promotions"
  )
```

### Correlação

### Gráfico de distribuição

```{r}
dados %>% 
  ggplot() +
  geom_point(
    aes(
      x = SalesInThousands,
      y = AgeOfStore
    )
  )
```

### Testes de correlação Pearson

```{r}
dados %>% 
  summarise(
    Correlacao_Pearson = cor(
      x = AgeOfStore,
      y = SalesInThousands,
      method = "pearson"
    )
  )
```

Não há evidências sobre a existência de uma correlação linear entre Age
of Store e Sales in Thousands.

### Comparação entre grupos

#### 1) Verificar se segue uma distribuição normal

Exemplos com *p-value* maior que 0.05, ou seja, que segue uma 
distribuição normal.

```{r}
# Dados de um grupo
dadosGrupo <- dados %>% 
  filter(
    MarketSize == "Small"
  ) %>% 
  pull(SalesInThousands)

# Teste de shapiro para verificar normalidade
shapiro.test(
  x = dadosGrupo
)

# Histograma
hist(
  x = dadosGrupo,
  main = "Sales in Thousands Market Size Small" 
)
```

```{r}
# Dados de um grupo
dadosGrupo <- dados %>% 
  filter(
    MarketSize == "Medium"
  ) %>% 
  pull(SalesInThousands)

# Teste de shapiro para verificar normalidade
shapiro.test(
  x = dadosGrupo
)

# Histograma
hist(
  x = dadosGrupo,
  main = "Sales in Thousands Market Size Medium" 
)
```

Exemplo com *p-value* menor ou igual a 0.05, ou seja, que NÃO segue uma
distribuição normal.

```{r}
# Dados de um grupo
dadosGrupo <- dados %>% 
  filter(
    MarketSize == "Large"
  ) %>% 
  pull(SalesInThousands)

# Teste de shapiro para verificar normalidade
shapiro.test(
  x = dadosGrupo
)

# Histograma
hist(
  x = dadosGrupo,
  main = "Sales in Thousands Market Size Large" 
)
```

#### 2a) Teste paara comparar entre grupos que seguem uma distribuição normal.

```{r}
t.test(
  x = dados %>% 
    filter(
      MarketSize == "Small"
    ) %>% 
    pull(SalesInThousands),
  y = dados %>% 
    filter(
      MarketSize == "Medium"
    ) %>% 
    pull(SalesInThousands)
 )
```

Com *p-value* menor que 0.05 (2.2e-16) indica diferença significativa
entre o MarketSize "Small" e MarketSize "Medium" com relação a variável
Sales in Thousands.

#### 2b) Teste para comparar entre grupos que no qual um grupo NÃO seguem uma distribuição normal.

```{r}
wilcox.test(
  x = dados %>% 
    filter(
      MarketSize == "Medium"
    ) %>% 
    pull(SalesInThousands),
  y = dados %>% 
    filter(
      MarketSize == "Large"
    ) %>% 
    pull(SalesInThousands)
 )
```

Com *p-value* menor que 0.05 (2.2e-16) indica diferença significativa entre o MarketSize "Medium" e MarketSize "Large" com relação a variável Sales in Thousands.

#### 3) Gráfico comparação entre os grupos

```{r}
dados %>% 
  ggplot() +
  geom_boxplot(
    aes(
      y = SalesInThousands,
      fill = MarketSize
    )
  ) + 
  facet_wrap(
    facets = ~MarketSize
  ) +
  theme(
    legend.position = "none"
  )
```
