---
title: "Exercicios 1"
output: 
  html_document: 
  theme: cosmo
editor_options: 
  markdown: 
  wrap: 72
---
  
```{r setup, include=FALSE}
knitr::opts_chunk$set(echo = TRUE, warning = FALSE, message = FALSE)

# Instala os pacotes
#install.packages("tidyverse")
#install.packages("knitr")
#install.packages("ggplot2")
#install.packages("skimr")
# install.packages("fastDummies", dependencies = TRUE)


library(tidyverse)
library(knitr)
library(skimr)
library(ggplot2)
library(fastDummies)
```

## Carregar a base de dados

Carregue o arquivo csv (com separador ";")  https://www.ufrgs.br/wiki-r/images/0/06/Online_Retail_List_for_RFM.csv para variável `dados`.

```{r}
dados <- read_delim(
  file = "https://www.ufrgs.br/wiki-r/images/0/06/Online_Retail_List_for_RFM.csv",
  delim = ";"
)

```

## Exibir os primeiros 10 registros

Utilize a função `kable` para melhorar a estética de exibição da tabela.

```{r}
dados %>% 
  head(n = 10) %>% 
  kable()
```

## Estatísticas descritivas com `skim`

```{r}
dados %>% 
  skim()
```

## Estatísticas descritivas com `skim` agrupadas pela variável `Country`

```{r}
dados %>% 
  group_by(
    Country
  ) %>% 
  skim()

```

## Remover outliers da variável `Quantity` 

Manter `Quantity` inferior ao quantile 0.95.

```{r}
dados <- dados %>% 
  filter(
    (Quantity < quantile(Quantity, 0.95))
  )

```

## Refazer o `skim` 

```{r}
dados %>% 
  skim()
```

## Campo dada `InvoiceDate`  

Utilizar o campo `InvoiceDate` para adicionar colunas com o `Mes` e `DiaDaSemana`.

```{r}
dados <- dados %>% 
  mutate(
    DiaDaSemana = InvoiceDate %>% 
      weekdays() %>% 
      factor(),
    Mes = InvoiceDate %>% 
      month() %>% 
      factor()
  )

```

## Exibir os ultimos 10 registros

```{r}
dados %>% 
  tail(n=10) %>% 
  kable()

```

